臺灣高等法院臺南分院刑事判決　　　　　　 九十一年度上訴字第一二一一號　 Ｃ
　　　上　訴　人
　　　指定辯護人　本院公設辯護人　戊　○　○
右上訴人即被告因殺人未遂等案件，不服臺灣臺南地方法院九十一年度訴字第五六三
號中華民國九十一年九月四日第一審判決（起訴案號：臺灣臺南地方法院檢察署九十
一年度偵字第三六二三號、九十一年度偵字第三六八三號），提起上訴，本院判決如
左：
      主      文
原判決關於甲○○○○○○○○ PHITAK（皮塔）殺人未遂及定執行刑部分撤銷。
甲○○○○○○○○ PHITAK（皮塔）殺人未遂，處有期徒刑陸年。
其他上訴駁回。
本判決第二項所處之刑與上訴駁回部分所處之刑，應執行有期徒刑陸年貳月。
      事      實
一、甲○○○○○○○○ PHITAK（下稱皮塔）、乙○○○○○○○○ SANYA（下稱山亞）為位於臺南縣
    官田鄉○鎮村○○路二十號廣泰金屬工業股份有限公司之勞工；JARUJIT CHALER
    MPOL（下稱猜坡）則係位於臺南縣官田鄉二鎮村十一號怡華實業股份有限公司之
    勞工；丁○○○○○ ○○○○（下稱阿潘）、PINGPHISUEP ALONGKORN（下稱阿隆功）二人
    係任職於臺南縣官田鄉○鎮村○○街五十六號晟達精密壓鑄股份有限公司；丙○○○
    ○○ ○○○○（下稱美紅）則為位於臺南縣六甲鄉○○路四一一號匯僑工業股份有限
    公司所聘僱之勞工，以上六人均為泰國籍。緣皮塔與阿潘前曾在卡拉ＯＫ因細故
    發生爭執，皮塔記恨在心，於民國（下同）九十一年三月三十一日二十二時二十
    分許，皮塔基於殺人之犯意，攜帶短刀一支在身，與基於幫助皮塔殺人之猜坡、
    山亞（以上二人業經原審以幫助殺人罪判處罪刑確定）相約，由猜坡攜帶長刀一
    把，山亞騎乘腳踏車後載皮塔，猜坡一人獨自騎乘一輛腳踏車，見阿潘與友人阿
    隆功及美紅在前面路上行走，三人遂尾隨在後，至臺南縣官田鄉○鎮村○○路二
    十七號亞美飼料公司前時，皮塔乃跳下腳踏車，持短刀上前刺殺阿潘左腹部及右
    胸部各一刀，猜坡及山亞二人乃為幫助皮塔殺害阿潘，並各意圖阻止美紅、阿隆
    功趨前營救阿潘，由山亞以腳踏車阻擋美紅、阿隆功，並阻止美紅接行動電話妨
    害美紅、阿隆功趨前營救阿潘；而猜坡則以持長刀架在阿隆功頸部之強暴方法妨
    害阿隆功趨前營救阿潘。嗣因美紅仍執意上前欲救阿潘，乃與皮塔發生拉扯，皮
    塔乃另行基於傷害之犯意，以短刀傷害美紅之手臂。嗣皮塔因美紅及阿隆功之求
    情，而未再繼續殺害阿潘，皮塔、猜坡、山亞等三人隨即騎乘腳踏車逃離現場。
    阿潘因而右胸、左腹均有穿刺傷，左臂有切割傷，右胸側血氣胸、空腸及腸繫膜
    撕裂傷腹內出血，右胸肋膜積水、休克等傷勢，並有生命危險；而阿隆功則受有
    右耳後三公分及右手四公分撕裂傷（此猜坡傷害阿隆功部分，業據撤回告訴，由
    檢察官另為不起訴處分）；美紅則右前臂受有外傷。經警至現場巡邏時，發現阿
    潘等人，遂將其送醫急救，始倖免於難，並循線查獲上情，扣得猜坡上開所持有
    之長刀一把。
二、案經被害人阿潘、美紅訴由臺南縣警察局麻豆分局報告台灣台南地方法院檢察署
    檢察官偵查起訴。
      理      由
一、右揭事實，訊據被告皮塔於本院審理時固坦承有於右揭時、地殺傷阿潘、傷害美
    紅之犯行不諱，惟對於傷害美紅部分犯行，否認故意辯稱：美紅因仍執意上前欲
    救阿潘，乃在拉扯間無意中刺到美紅的；對於殺傷阿潘部分，於本院審理時辯稱
    ：伊無殺人之意，且殺人未遂判太重了，長刀是猜坡的，伊在泰國可以賠償，現
    在無法賠償云云。
二、惟查：
（一）被告皮塔傷害美紅部分：
      被告皮塔此部分之犯行，除被告於偵查中所供被害人美紅在阻止伊殺人時被其
      割傷之自白（見偵查卷一第二四頁末行）外，復據告訴人美紅指訴之情節相符
      （見警訊卷第十五頁），並有診斷證明書一紙在卷可稽（見警訊卷第十九頁）
      ，足認被告此部分之自白確與事實相符，被告皮塔傷害美紅之犯行，事證明確
      ，洵堪認定。被告上開所為辯解無非事後避重就輕之詞，委無足採。
（二）被告皮塔殺人未遂部分：
  １、被告皮塔右揭時、地殺害阿潘未遂之犯行，業據被告於原審調查時、本院審理
      中坦承有殺傷告訴人之犯行（見原審卷第十三頁、本院審理筆錄），核與告訴
      人阿潘於警訊中、本院審理中指訴殺人之情節相符（見偵卷二第三十一、三十
      二頁之警訊筆錄、本院九十一年十一月五日訊問筆錄第八頁），並有證人美紅
      於警訊中、阿隆功於警訊及檢察署偵查中證述目擊被告殺人之情節等可據（均
      見警卷第十一頁至第十五頁、偵查卷一第二０頁背面）。
  ２、再被告皮塔早於警訊時曾坦承事先準備該短刀前往作案現場行兇，案發後將之
      丟在現場附近之排水溝（未尋獲），且刺殺告訴人阿潘時，有說要讓他死等語
      （見警卷第二頁背面）；嗣於被聲請羈押於原審訊問時亦供承：刺被害人左腹
      部與右胸部，刺他是要致他於死地等語（見原審聲羈卷第七頁）。且原審共同
      被告猜坡於原審審理中亦承認：當時發生事情時有二把刀，一把短刀是皮塔的
      ，一把長刀是我帶的等語（見原審卷第十四頁、九十一年五月二十八日筆錄）
      。是以，互核被告皮塔、猜坡之上開供述可知，案發之後雖未扣得被告皮塔行
      凶用之短刀；但案發是日，被告皮塔確有攜帶短刀，且其刺殺被害人時確係本
      於奪被害人生命之意，至為明白。
  ３、又當晚被告皮塔攜帶短刀在身，更與攜帶長刀之原審同案被告猜坡一同前往犯
      罪地點，且其二人與原審同案被告山亞至犯罪現場時，由被告皮塔持短刀直接
      往告訴人阿潘身體重要器官之胸、腹刺殺二刀，猜坡及山亞二人則在旁阻止被
      害人之友阿隆功及美紅上前搭救，顯見被告等有意由被告皮塔下手殺人，被告
      猜坡及山亞二人則以幫助被告皮塔殺人之意，阻止他人之搭救，便利被告皮塔
      殺人，益見被告皮塔下手之行為，應不僅止於給阿潘教訓而已，而係有殺害其
      生命之犯意。
  ４、再胸、腹係人體重要臟器之所在，若因遭受刀傷而傷及內臟，確能危及生命，
      此為一般人應有之認識。被告皮塔係成年人，且在工廠工作，對此當亦有所認
      識，其持刀對告訴人阿潘之胸、腹之致命部位刺入，雖嗣因美紅等阻止（障礙
      ），但仍因此造成告訴人阿潘受如事實欄所載之傷勢，此並有診斷證明書在卷
      足證（見警卷頁二十六）；且證人即告訴人阿潘之急救醫師呂夏敏亦供證稱：
      阿潘之傷勢很嚴重，他共被殺了三刀，如果較慢送醫會來不及救治，會有生命
      危險，目前仍有生命危險，危險性很高，按病歷記載胸部的傷口約十公分，腹
      部的傷口約六公分等語（註：本案發生於九十一年三月三十一日，此證人筆錄
      則係於九十一年四月一日製作；見警訊卷第十六頁）。準此可見，被告皮塔於
      下手之際，用力甚猛，下手甚重，對於告訴人阿潘可能因此造成死亡之結果應
      有所預見，並且有意使其發生，堪以認定。
  ５、綜上所述，被告皮塔行為時主觀上確有殺人之犯意，所為要係殺人之行為，雖
      因美紅等執意救助被害人即告訴人而障礙未遂，而倖未造成告訴人阿潘之死亡
      結果。其殺人未遂之行為，事證已臻明確，被告皮塔上開所辯，無非事後畏罪
      卸責之詞，委無足取，其犯行堪以認定。
三、核被告所為，係犯刑法第二百七十一條第二項、第一項之殺人未遂罪，且被告皮
    塔係因美紅及阿隆功之求情，而障礙未遂之行為，，應依刑法第二十六條前段之
    規定減輕其刑；至被告皮塔傷害美紅成傷之行為，係犯刑法第二百七十七條第一
    項之普通傷害罪。又被告皮塔所犯殺人未遂罪與傷害罪之間，因犯意各別，行為
    互殊，構成要件不同，應予分論併罰。
四、原審以被告殺人未遂事證已臻明確，因予論罪科刑，固非無見，惟查被告既係因
    美紅及阿隆功之求情，而未再繼續殺害被害人阿潘之行為，自屬障礙未遂，已如
    上述，原判決誤認係中止未遂，已有未洽，而有可議；又被告於本院否認犯罪指
    摘原判決不當，雖不足採，惟原判決既有可議，自應由本院將原判決關於（皮塔
    ）殺人未遂及定執行刑部分撤銷改判。爰併審酌被告犯罪之動機，被告遠渡重洋
    至我國工作，不思與告訴人等具有同鄉之情誼，卻因細故持刀挾怨報復，恣意取
    人性命而未遂，對於告訴人阿潘之生命、身心，影響至深且鉅等一切情狀，量處
    如主文第二項所示之刑，以資懲儆。至於被告皮塔所攜帶行凶用之短刀一支，經
    被告皮塔於警訊時坦承案發後將之丟在現場附近之排水溝，且警方亦未尋獲，以
    致未能扣案，亦無從證明係違禁物，為免執行之困難，爰不予宣告沒收。長刀一
    把並非被告皮塔所有，且非違禁物，亦不予沒收。
五、至被告傷害美紅部分，原審以被告事證已臻明確，因予適用刑法第二百七十七條
    第一項、罰金罰鍰提高標準條第一條前段、審酌被告犯罪之動機、目的、手段、
    所生危害、及未與告訴人達成和解等一切情狀，量處有期徒刑五月，以資懲儆。
    核其認事用法俱無不合，量刑亦稱妥適。被告上訴意旨猶執陳詞，空言指摘原判
    決量刑過重不當，請求撤銷原判決關於傷害美紅部分，並無可取，為無理由，應
    予駁回。並與上開撤銷改判部分，定其執行刑如主文第四項所示。
據上論斷，應依刑事訴訟法第三百六十八條，第三百六十九條第一項前段、第三百六
十四條、第二百九十九條第一項前段，刑法第二百七十一條第二項、第一項、第二十
六條前段、第五十一條第五款，罰金罰鍰提高標準條例第一條前段，判決如主文。
本案經檢察官曾銘芳到庭執行職務。
中    華    民    國      九十一      年    十二      月    三十一      日
                                  臺灣高等法院臺南分院刑事第三庭
                                      審判長法官  黃    崑    宗
                                            法官  葉    居    正
                                            法官  莊    俊    華
右正本證明與原本無異。
如不服本判決，應於判決送達後十日內向本院提出上訴狀，其未敘述理由者並應於提
出上訴狀後十日內向本院補提理由書（應附繕本)。
                                      法院書記官  廖    明    娟
中    華    民    國      九十二      年      一      月      三        日
附錄法條：
刑法第二百七十一條：
殺人者，處死刑、無期徒刑或十年以上有期徒刑。
前項之未遂犯罰之。
預備犯第一項之罪者，處二年以下有期徒刑。
中華民國刑法第二百七十七條：
傷害人之身體或健康者，處三年以下有期徒刑、拘役或一千元以下罰金。
犯前項之罪因而致人於死者，處無期徒刑或七年以上有期徒刑；致重傷者，處三年以
上十年以下有期徒刑。
第三百零四條第一項：
以強暴、脅迫使人行無義務之事或妨害人行使權利者，處三年以下有期徒刑、拘役或
三百元以下罰金。
